【裁判字號】    97,重訴,59
【裁判日期】    980415
【裁判案由】    殺人
【裁判全文】
臺灣板橋地方法院刑事判決              97年度重訴字第59號
公  訴  人  臺灣板橋地方法院檢察署檢察官
被      告  甲○○
選任辯護人  楊偉奇律師
上列被告因殺人案件，經檢察官提起公訴（97年度偵字第25298
、32152號），本院判決如下：
    主  文
甲○○殺人，處有期徒刑拾肆年。
    事  實
一、甲○○與蘇逸珩原為男女朋友，雙方於民國97年7 、8 月間
    協議分手後，甲○○仍希冀與蘇逸珩復合，而嘗試與蘇逸珩
    聯繫，遂於同年8 月17日自印度提前返國，並前往蘇逸珩及
    其兄乙○○位於臺北縣永和市○○路90巷9 弄2 號4 樓住處
    ，試圖挽回蘇逸珩，惟2 人於97年8 月18日商談時蘇逸珩仍
    堅持分開。詎甲○○因無法接受上開結果，且懷疑蘇逸珩係
    另結新歡始欲分手，因而心生不滿，於97年8 月19日凌晨2
    時40分許，因其氣憤難平無法入睡，遂萌生殺人之犯意，先
    至廚房取出土黃色刀柄之水果刀1 支插入其內褲內，返回其
    與蘇逸珩共寢之房間內，於同日凌晨3 時許，見蘇逸珩熟睡
    無法反抗，明知左胸腔內有心臟之重要器官，如以尖銳硬物
    猛烈刺擊，足以致人於死，竟持上開水果刀朝蘇逸珩之左胸
    部猛刺1 刀，復以抱枕壓住蘇逸珩之口鼻，使其無法掙扎出
    聲，且因甲○○上開刺擊力道甚強，致上開水果刀之刀刃斷
    裂於蘇逸珩之胸腔內，造成蘇逸珩因受有左胸刺傷及於左心
    室引起心因性休克而死亡。甲○○驚覺已釀成大禍，再至廚
    房取出另2 支分別為土黃色刀柄及黑色刀柄之水果刀，朝自
    身胸部、腹部刺數刀後，於同日6 時12分許持蘇逸珩之行動
    電話門號0000000000號陸續撥打乙○○之行動電話門號0000
    000000號，告知蘇逸珩與其在房間內，要求前往察看，經乙
    ○○自鄰房趕至現場，發現2 人身上是血，立即報警處理，
    始悉上情。
二、案經臺北縣政府警察局永和分局報請臺灣板橋地方法院檢察
    署檢察官相驗後自動檢舉偵查起訴。
    理  由
一、按被告以外之人（含證人、鑑定人、告訴人、被害人、共同
    被告等）於審判外之陳述雖不符刑事訴訟法第159 條之1 至
    之4 等4 條之規定，而經當事人於審判程序同意作為證據，
    法院審酌該言詞陳述或書面陳述作成時之情況，認為適當者
    ，得為證據。而未於言詞辯論終結前聲明異議者，視為有前
    項之同意，刑事訴訟法第159 條之5 第1 項、第2 項分別定
    有明文。其立法意旨在於傳聞證據未經當事人之反對詰問予
    以核實，原則上先予排除，惟若當事人已放棄反對詰問權，
    於審判程序中表明同意該等傳聞證據可作為證據；或基於尊
    重當事人對傳聞證據之處分權，及證據資料愈豐富，愈有助
    於真實發見之理念，且強化言詞辯論主義，使訴訟程序得以
    順暢進行，上開傳聞證據亦均具有證據能力。本案被告甲○
    ○、辯護人及檢察官於言詞辯論終結前，均未就本院所認定
    犯罪事實而經調查採用之證據主張有刑事訴訟法第159 條第
    1 項不得為證據之情形，本院復審酌各該證據作成時並無違
    法及證明力明顯過低之瑕疵等情況，認為適當，並與本案犯
    罪事實具有關連性，是本案所認定犯罪事實所採用之證據均
    有證據能力，合先敘明。
二、上揭事實，業據被告迭於警詢、偵訊及本院審理時均坦承不
    諱，核與證人乙○○於警詢及偵訊中證述之情節相符（見97
    年度相字第1053號卷第4-8 、32、33頁、97年度偵字第2529
    8 號卷第113-115 頁），並有被害人蘇逸珩於案發時所著之
    破損之上衣、斷裂之水果刀刀柄1 支、黑色及土黃色刀柄之
    水果刀各1 支及自被害人體內胸腔取出之刀刃1 面扣案為憑
    ，復有案發地點及現場照片24幀、被告查獲時照片4 幀與永
    和分局轄內蘇逸珩命案現場勘察報告內之現場圖、現場照片
    、採證同意書、證物清單、採驗紀錄表及內政部警政署刑事
    警察局鑑驗書等在卷可稽（見97年度相字第1053號卷第9 、
    12-26 頁、97年度偵字第32152 號卷第3-67頁）。又經採驗
    現場、證物血跡足印，經送內政部警政署刑事警察局鑑定結
    果，認於現場8 枚足紋，其中編號18、20、21、23足紋與被
    告左足紋相符，此有刑事案件證物採驗紀錄表3 紙、該局97
    年9 月18日刑紋字第0970132627號鑑驗書1 份在卷可查。足
    認被告上開自白，核與事實相符。又本件被害人確因遭被告
    持水果刀刺入左胸內（即自足底往上130 公分，中線往左3
    公分），大小約3 公分刺創在第3 、4 肋間進入刺及於左心
    室前壁（未達後壁），傷口1.5 公分，引起心因性休克而死
    亡（相驗時推定死亡時間為97年8 月19日6 時28分），且斷
    離之刀刃見於左胸腔等情，此亦經臺灣板橋地方法院檢察署
    檢察官督同法醫師相驗解剖及送請法務部法醫研究所鑑定無
    訛，並有國防醫學院三軍總醫院急診救護資料（含護理評估
    表、急診病歷、心肺復甦記錄、檢查報告、急診部外傷簡圖
    、臺北縣政府消防局救護資料、急診醫護生命徵候紀錄）、
    臺灣板橋地方法院檢察署勘驗筆錄、相驗屍體證明書、檢驗
    報告書、法務部法醫研究所97年10月8 日法醫理字第097000
    4427號函檢附之解剖報告書及鑑定報告書各1 份與相驗、解
    剖照片等在卷可憑（見97年度偵字第25298 號卷第118-125
    頁、97年度相字第1053號卷第21-79 頁）。按人體之左胸為
    心臟、肺臟等重要臟器之所在位置，屬人體之要害部位，而
    水果刀屬尖銳之刃器，以水果刀刺入人體之左胸口，將傷及
    重要臟器而引發致命之結果，此為眾所週知之事；被告為心
    智成熟之成年人，竟持水果刀猛力刺入被害人之左胸口處，
    且長約9 公分之刀刃復斷裂於被害人之左胸腔內，此有解剖
    照片及該刀刃取出後之比例尺照片各1 幀在卷可按（見97年
    度相字第1053號卷第68、68-1頁），顯見被告於行為時，用
    力甚猛，確有致被害人於死之故意，甚屬灼然。綜上所述，
    本案事證明確，被告殺人犯行堪以認定。
三、核被告所為，係犯刑法第271 第1 項之殺人罪。被告雖辯稱
    ：伊於案發前多日無法入睡，情緒瀕臨崩潰，係因身心受創
    始犯下本案，且有自殺之意圖及舉動云云，經查，被告於殺
    害被害人後再至廚房取出水果刀朝自己刺擊，惟因尚有意識
    ，而持手機撥打予乙○○求援，業據其供陳明確，並有被告
    案發時照片4 幀在卷可參，其於刺殺被害人後，意欲尋死不
    成，猶能撥打手機求援，顯見其意識清楚，並對於其行為係
    屬法所不容許之禁止行為知悉甚明，況被告於警詢、偵訊中
    均坦承為其所犯且就犯案情節交待詳細，是其於行兇時，對
    於自身行為之認知，應具有相當之認識及支配能力，而未達
    於不能辨識其行為違法，或辨識力顯著降低之程度；再經本
    院囑託行政院國軍退除役官兵輔導委員會臺北榮民總醫院綜
    合被告於案發後於財團法人天主教耕莘醫院病歷紀錄及臺北
    看守所醫護紀錄等資料對被告就本案行為時之精神狀況進行
    鑑定，鑑定結果略以：(一)被告於案發前未曾就診精神科，無
    精神疾病病史，案發後經診斷為適應障礙症有情緒及行為混
    合反應，被告於鑑定時描述案發前與女友之感情發生問題時
    ，其身心狀況有失眠、情緒不穩、體重減輕、擔心害怕等，
    於鑑定時在情緒行為方面，主訴仍有輕度到中度的身心症狀
    ，另於智力測驗表現亦位於中等智力程度，被告之人格特質
    測驗顯示被告調解情緒的能力不佳，因應壓力不足；(二)依上
    述鑑定資料推斷，智能屬中等程度，屬一般正常人程度，故
    被告於案發行為當時應能辨識其行為為違法，被告行為時因
    對外界環境適應障礙引發情緒及行為反應，以此而論被告行
    為時依其辨識而行為之能力應未顯著減低，綜合以上，被告
    於案發行為時之精神狀態，並無因精神障礙或其他心智缺陷
    ，致不能辨識其行為違法或欠缺其辨識而行為之能力，亦無
    因前項原因致其辨識其行為違法或依其辨識而行為之能力顯
    著減低之情形，此亦有該醫院98年3 月4 日北總精字第0980
    004455號函附精神狀況鑑定報告書1 份在卷可按（見本院卷
    第83-85 頁），是被告本件之行為，自無依刑法第19條第1
    項、第2 項規定不罰或減輕其刑之餘地，併予敘明。爰審酌
    被告僅因遭受被害人提出分手，即萌生殺意，竟趁被害人熟
    睡之際持刀逞兇，顯見其思想行為嚴重偏差，忽視對於法律
    秩序及被害人生命法益，且被害人因被告之行為而死亡，對
    於被害人家屬之打擊甚鉅，被告復未與被害人家屬達成和解
    ，並兼衡被告並無前科，素行尚佳，為碩士畢業之教育程度
    （見上開精神狀況鑑定書），行為時所受刺激，及犯後自始
    坦承犯行，深感悔悟等一切情狀，量處如主文所示之刑，以
    資懲儆。辯護人以被告犯案動機、犯後態度等情請求依刑法
    第59條規定酌減其刑，惟是否適宜依刑法第59條規定減輕其
    刑一節，必於犯罪之情狀，在客觀上足以引起一般同情，認
    為即使宣告法定低度刑期，猶嫌過重，始有其適用，至於被
    告犯罪時所受之刺激、犯後自始坦承犯行、已知悔悟等情，
    均僅屬量刑時斟酌之因素，被告僅因感情糾紛情緒無法排解
    ，而下手殺害被害人，於客觀上難認足以引起一般同情之要
    件，故無從依刑法第59條規定酌減其刑，併予敘明。
四、至扣案被告行兇所用之斷裂水果刀（刀柄及刀刃）1 支，原
    係為被害人住處廚房內之水果刀，業據被告供陳明確在卷，
    核與證人乙○○證述相符，顯然非被告所有；另扣案之土黃
    色及黑色刀柄之水果刀各1 支，亦係被告犯案後自廚房另取
    得用以自殘之兇器，業據被告供明在卷，與沾有血跡之被害
    人上衣1 件，均非被告所有，並與本案殺人犯行無直接關連
    ，又非違禁物，爰均不併予宣告沒收。
據上論斷，應依刑事訴訟法第299 條第1 項前段，刑法第271 條
第1 項，判決如主文。
本案經檢察官連思藩到庭執行職務
中    華    民    國    98    年    4     月    15    日
                  刑事第十四庭  審判長法  官  張江澤
                                      法  官  劉景宜
                                      法  官  陳海寧
以上正本證明與原本無異。
如不服本判決應於收受判決後10日內向本院提出上訴書狀，並
應敘述具體理由。其未敘述上訴理由者，應於上訴期間屆滿後
20日內向本院補提理由書（均須按他造當事人之人數附繕本）
「切勿逕送上級法院」。
                                      書記官  潘佳欣
中    華    民    國    98    年    4     月    15    日
附錄本案論罪科刑法條全文：
刑法第271 條第1 項
殺人者，處死刑、無期徒刑或10年以上有期徒刑。

司法院資訊處製作；財團法人民間司法改革基金會備份。
